【裁判字號】    95,上更(一),439
【裁判日期】    951213
【裁判案由】    違反毒品危害防制條例
【裁判全文】
臺灣高等法院臺南分院刑事判決
上  訴  人  臺灣雲林地方法院檢察署檢察官
被      告  乙○○
                    另案現於臺灣雲林第二監獄執行中
選任辯護人  蔡弘琳  律師
            蘇正信  律師
            蔡進欽  律師
上列上訴人因被告違反毒品危害防制條例案件，不服臺灣雲林地
方法院九十三年度訴字第六九六號中華民國九十四年十一月二十
一日第一審判決（起訴案號：臺灣雲林地方法院檢察署九十二年
度偵字第四二九○號），提起上訴，判決後由最高法院第一次發
回更審，本院判決如下：
    主      文
原判決撤銷。
乙○○連續販賣第一級毒品，處有期徒刑拾年。扣案第一級毒品
海洛因壹袋（淨重四九‧八八公克，包裝重三‧九四公克）沒收
並銷燬；扣案手機壹支（0000000000號，三星T108式
）沒收，如全部或一部不能沒收時，追徵其價額或以其財產抵償
之。又殘渣分裝袋伍拾個、分裝袋肆大包，均沒收之；另販賣毒
品所得新台幣貳仟元沒收之，如全部或一部不能沒收時，以其財
產抵償之。
    事      實
一、乙○○（被訴販賣第二級毒品部分，業經原審裁定駁回起訴
    確定）綽號二齒，基於販賣第一級毒品營利意圖，以其所有
    0000000000號行動電話為聯絡工具，於民國（下
    同）九十二年七月某日起至九十二年十月二日止（按九十二
    年十月二日凌晨三時五十五分九秒許，乙○○與姚明政，二
    人有通聯紀錄），經姚明政以其所使用（○五）00000
    00號電話，與乙○○所有上開行動電話聯絡，連續在雲林
    縣麥寮鄉「百樂超市、全民醫院」等處，以每次新台幣（下
    同）一千元價格，販賣第一級毒品海洛因予姚明政二次（以
    姚明政每二個月向乙○○購買一次計算，一次購買一千元）
    ，獲有販賣毒品所得二千元。嗣於九十二年十月十四日晚上
    十一時卅分許，在雲林縣麥寮鄉○○路五十二號乙○○住處
    前，為警查獲，經搜索乙○○上址二樓之二住處，查獲乙○
    ○持有第一級毒品海洛因一袋（淨重四九‧八八公克，包裝
    重三‧九四公克）及乙○○所有供販賣毒品所用手機一支（
    0000000000號，三星T108式）、殘渣分裝袋五十
    個、分裝袋四大包及另非供本件販賣第一級毒品海洛因之小
    湯匙四支、毛刷二支、小夾子一支、磅秤一個。
二、案經海岸巡防總局中部地區巡防局雲林機動查緝隊及台中機
    動查緝隊暨岸巡四二大隊報請台灣雲林地方法院檢察署檢察
    官偵查起訴。
    理      由
甲、起訴範圍部分：
一、按刑事訴訟，基於控訴法則，法院對於未經起訴之犯罪事實
    ，固然不得審判；然已經起訴之犯罪事實，法院與其他訴訟
    主體（檢察官、自訴人及被告）相互間，即產生訴訟上權利
    義務關係，對於起訴事實，法院自負有審判權利與義務。倘
    法院就起訴事實，僅就其中一部分加以審認，而置其他起訴
    部分於不論，即有已受請求事項未予判決之違法（刑事訴訟
    法第三百七十九條第十二款參照）。
二、本件原判決雖以：「起訴書所載，被告販賣第一級毒品時間
    、對象及次數等重要事實，並不明確，經公訴檢察官於準備
    程序，以九十四年三月四日及九十四年四月一日補充理由書
    ，確認被告販賣第一級毒品相關起訴事實，及於九十四年六
    月十三日準備程序，公訴檢察官又減縮被告起訴事實為：許
    耿峰於九十二年七、八月間，在雲林縣麥寮鄉「百樂超市、
    全民醫院」、新農會、電信局、蚊港等處，販賣第一級毒品
    海洛因予姚明政多次，則依檢察一體原則，公訴檢察官上開
    減縮被告起訴犯罪事實，自有效力」云云；原審最後並以此
    事實，為起訴事實予以審理。
三、然本件檢察官於起訴書犯罪事實欄，既已明確記載：「乙○
    ○於不詳時間起，迄查獲止期間，在雲林縣麥寮鄉百樂超市
    、全民醫院、新農會、電信局、蚊港等處，販賣第一級毒品
    海洛因予姚明政等不特定人；嗣經警於九十二年十月十四日
    下午十一時三十分許，在雲林縣麥寮鄉○○路五二號住處前
    ，為警查獲」等情（詳起訴書一頁）。而被告為警查獲時間
    ，係於九十二年十月十四日晚上十一時三十分許。則本件檢
    察官顯係以「被告自不詳時間起，迄九十二年十月十四日晚
    上十一時三十分許止，販賣海洛因予姚明政等不特定人」，
    為其起訴範圍。至公訴檢察官於九十四年六月十三日原審準
    備期日，將起訴事實減縮至被告許耿峰於九十二年七、八月
    間，在雲林縣麥寮鄉「百樂超市、全民醫院」、新農會、電
    信局、蚊港等處，販賣第一級毒品海洛因予姚明政多次等情
    。已將檢察官原來起訴事實，其中被告乙○○自九十二年九
    月一日起，至九十二年十月十四日晚上十一時三十分許止，
    在雲林縣麥寮鄉「百樂超市、全民醫院」、新農會、電信局
    、蚊港等處，販賣海洛因予姚明政等不特定人部分排除。
四、惟上揭經檢察官排除之起訴事實，即被告自九十二年九月一
    日起至九十二年十月十四日止，販賣第一級毒品予姚明政等
    不特定人部分，檢察官並未依刑事訴訟法第二百六十九條規
    定，以書面撤回起訴，自不因公訴檢察官於法院準備期日，
    陳述限縮起訴範圍，而生撤回起訴效力。是該部分，自仍屬
    本件檢察官起訴請求審判部分，該部分與原審已經審判部分
    ，即於九十二年七、八月間，連續販賣海洛因予姚明政多次
    部分，有裁判上一罪關係，則檢察官雖僅就經原審判決無罪
    部分，即經檢察官限縮後部分，提起上訴，然經排除部分，
    既與已經原審判決部分，有裁判上一罪關係，則檢察官上訴
    效力，依法自及於經排除部分（刑事訴訟法第三百四十八條
    第二項參照），是本院上訴審，對經原審公訴檢察官限縮後
    ，予以排除部分，應併予審酌，合先敘明。
乙、證據能力部分：
一、證人姚明政於九十三年九月廿一日偵查中證述證據能力：
  (一)辯護人於準備程序指稱證人姚明政於九十三年九月二十一日
    檢察官偵訊時，檢察官未依刑事訴訟法第一百八十一條、第
    一百八十六條第二項，告以證人恐因陳述致自己受刑事追訴
    或處罰，得拒絕證言，因認該證人姚明政於偵查中證述無證
    據能力云云。
  (二)查檢察官於偵訊證人姚明政程序，固違反上開規定。然刑事
    訴訟法第一百八十一條規定法理基礎，在於不自證己罪原則
    ，即任何人皆無義務以積極作為協助對己刑事追訴，國家亦
    不得強制任何人積極自證己罪，刑事訴訟法第九十五條，關
    於緘默權告知規定，即屬不自證己罪核心內涵。以此觀之，
    刑事訴訟法第一百八十一條規範目的，顯係專為保護證人所
    設，目的在避免證人，因自己證詞開啟國家對其追訴或處罰
    。則刑事訴訟法第一百八十一條規定，既非為被告利益而設
    ，使用該違反程序取得證人證述，自不致違反不自證己罪之
    規範目的。是本院認依規範保護目的理論，應肯定證人姚明
    政於偵查中證述，應具有證據能力。
二、海岸巡防局人員搜索扣押筆錄證據能力部分：
  (一)檢察官提出海岸巡防局人員所製作搜索扣押筆錄，係司法警
    察機關於執行搜索扣押時所製作紀錄，固屬審判外書面陳述
    ，依刑事訴訟法第一百五十九條第一項規定，屬於傳聞證據
    。惟製作搜索扣押筆錄者係司法警察，具有公務員身分，其
    本於刑事訴訟法第一百三十二條之一及第一百三十九條第一
    項規定，法定職務製作證明文書，又係當場製作，並將扣押
    收據交付與所有人、持有人或保管人，如有錯誤可請求更正
    ，除顯有不可信情況外，真實保障極高，依刑事訴訟法第一
    百五十九條之四第一款規定，得為證據（臺灣高等法院九十
    二年八月一日刑事訴訟新制法律問題研討會法律問題決議）
  (二)本件辯護人於原審準備程序指稱，本件司法警察搜索被告住
    處程序，有違刑事訴訟法第一百四十六條第一項規定云云。
    然依本件搜索扣押筆錄記載，形式上被告已於同意執行搜索
    欄簽名並按捺指印，且執行搜索司法警察於筆錄亦記載「於
    住宅外，將許嫌以持有毒品現行犯逮捕，許宅內尚有許妻及
    其他家人，家中證物有遭湮滅之虞，情況急迫，因此帶著許
    嫌實施夜間搜索」，有該搜索扣押筆錄在卷可參。則本件司
    法警察執行夜間搜索，可認為已獲被告住居人同意，且因司
    法警察已鎖定搜索被告住處，先於戶外查獲被告，依當時情
    狀，其屋內相關證據有可能遭其共犯或同居人所湮滅之虞，
    故亦可認為，依當時情況，確有急迫情形，是本件司法警察
    夜間搜索，尚難認有違反法律程序。故而，本件搜索所扣得
    相關毒品等證物，自應具有證據能力。
三、檢察官所提出監聽譯文證據能力部分
  (一)檢察官固提出記載行動電話0000000000號及0000000000號監
    聽譯文二份，惟該監聽譯文均係屬審判外書面陳述，依刑事
    訴訟法第一百五十九條第一項規定，屬於傳聞證據。
  (二)其中，檢察官於九十四年六月十三日，原審最後準備程序引
    用0000000000號電話，於九十二年十月二日與00-0000000號
    電話通聯譯文內容，被告辯護人就此部分證據能力，並不爭
    執（詳原審卷(一)八四頁），被告於本院上訴審亦承認與證人
    姚明政間有以上開電話進行通話（見本院上訴審卷第110頁
    )，本院認此部分通話譯文作成情形，應無虛偽。依刑事訴
    訟法第一百五十九條之五第一項規定，可認為該部分通聯譯
    文，應例外具有證據能力。
  (三)至於其他部分監聽譯文，被告及辯護人，均爭執其真實性，
    且不同意引用，復無其他證據可資憑佐，則行動電話000000
    0000通話譯文部分，自難認符合刑事訴訟法第一百五十九條
    之一至第一百五十九條之四傳聞證據例外規定情形，自無證
    據能力，併此敘明。
丙、有罪部分：
一、訊據被告乙○○雖否認有上揭販賣第一級毒品犯行。然上揭
    事實，業據證人姚明政於偵查中結稱：伊曾於九十二年七、
    八月間，以00-0000000號電話，撥打「二齒」乙○○所使用
    0000000000號電話，向二齒即被告乙○○購買第一級毒品海
    洛因，約一、二個月購買一次，每次購買一千元，是約在全
    民醫院交易，也曾經跟二齒（即乙○○）約在百樂超市交易
    毒品，電話中所說「補槍機、換冷氣、等二十號再算」等術
    語，分別代表毒癮發作、毒癮發作會冷、上次跟被告買毒品
    沒有給他錢，約定當月廿日要一次還清等意思，「拿一千、
    拿一張、我要一」等術語，表示要買一千元海洛因，「一斗
    」則是毒品交易單位，「上來芒一下」表示施用毒品意思，
    「量越來越少，抽二支就沒有」，表示有時海洛因價格會上
    漲，交易時給貨量會減少，所以施用次數會減少意思，「糖
    仔」係指安非他命的意思等語（詳四二九○號偵查卷一一一
    至一一四頁），足認被告確有販賣第一級毒品海格因予證人
    姚明政。且證人姚明政復對通訊譯文中出現術語，均能清楚
    說明其意義，所證情節，顯然可採。
二、又依卷附被告乙○○所使用0000000000號電話通聯紀錄觀之
    ，證人姚明政確曾於九十二年十月二日凌晨三時五十五分九
    秒，利用00-0000000號電話，撥打「二齒」乙○○所使用00
    00000000號電話，且於通話中提及上述「補槍機、換冷氣、
    等二十號再算」等交易毒品術語。由此益見，證人姚明政於
    偵查中所證各情，均屬實情。此外，被告乙○○所使用0000
    000000號電話，每日均有多筆通聯，通話內容，均以「二齒
    」稱呼被告乙○○，且提及上述「拿一千、拿一張、我要一
    、一斗、量越來越少，抽二支就沒有、上來芒一下、糖仔」
    等交易毒品術語，與一般正常電話用戶通話內容，顯有不同
    ，有被告所使用行動電話0000000000號監聽譯文（詳三八三
    號警聲搜卷四二頁）、電話00-0000000號電話申請人基本資
    料、臺灣雲林地方法院檢察署九十二年度聲監字第000031號
    、第000044號通訊監察書稿在卷可憑。足證上開通話對象，
    是向被告購買第一級毒品海格因，應無疑義。
三、以被告乙○○上述通聯紀錄觀之，無論通話對象、通話內容
    、通話時間，均與一般親友間通話情形迥異，亦與正常借貸
    、交易或合會往來情形有別，顯係交易毒品無誤。雖證人姚
    明政於原審及本院上訴審作證時均改稱，其僅係出資與被告
    合買毒品，並未向被告購買毒品云云。然證人姚明政於偵查
    中與法院審理時供述，惟一不同，在於證人姚明政於法院審
    理時，改稱係合資購買，其餘供述情節，均未改變。然徵諸
    證人姚明政與被告係十餘年朋友關係，於審判中得知，被告
    所涉者乃死刑或無期徒刑犯罪，自設法多方予以迴護。否則
    ，倘如證人姚明政所稱，其與被告係合資購買毒品，證人姚
    明政其儘可於偵查中如此供述。然證人並未如此供述，反而
    指稱其毒品係向被告購買，而核對證人姚明政與被告間卷附
    電話通聯紀錄，復屬相符，足見證人姚明政於法院審理時供
    述，係屬迴護被告之詞，自非可採，而應以證人姚明政於偵
    查中所供，較為可信。
四、又被告乙○○於經海巡署偵查員盤查時，當場自被告身上查
    獲第一級毒品，後經被告同意搜索後，又在被告住處扣得毒
    品、施用毒品器具及販賣毒品工具分裝袋等物品，有搜索扣
    押筆錄及扣押物品清單暨查獲現場及扣案物品照片共十二張
    在卷可憑。被告乙○○並坦承上開扣案證物，均係其所有。
    且被告若僅係單純施用毒品而已，應無使用大量分裝袋及磅
    秤必要。至扣案毒品，經送法務部調查局鑑定結果，確均含
    第一級毒品海洛因成分，有法務部調查局九十二年十一月十
    七日調科壹字第160-002124號鑑定通知書在卷可憑（詳四二
    九○號偵查卷四二頁），益證被告販賣毒品屬實。
五、按近來政府為杜絕毒品氾濫，對於查緝施用及販賣毒品工作
    ，無不嚴加執行，販賣毒品罪又係重罪，設若無利可圖，衡
    情一般持有毒品者，當無輕易將所持有海洛因轉讓他人，而
    甘冒於再次向他人購買時，而有被查獲移送法辦危險之理。
    且毒品海洛因，可任意分裝或增減其份量，而每次買賣價量
    ，亦隨時隨雙方關係深淺、當時資力、需求程度及對行情認
    知等因素，機動的調整，因之販賣利得，除經坦承犯行，或
    價量均臻明確外，委難察得實情。職是之故，縱未確切查得
    販賣賺取實際差價，但除別有事證，足認係按同一價格轉讓
    ，確未牟利外，尚難執此認非法販賣事證有所不足，致知過
    坦承者難辭重典，飾詞否認者反得逞僥倖，而失情理之平；
    本件被告雖否認有販賣毒品海洛因犯行，使本院無從確認被
    告販賣可得利潤，惟被告與證人姚明政既非至親或有特殊情
    誼，衡情被告當無甘冒刑罰制裁重典，僅按販入價格轉售而
    毫無利得。足證被告出售海洛因予證人姚明政，顯有圖利意
    圖，應堪認定。
六、最高法院95年9月7日另又發回意旨略以：
    採為被告有利或不利之認定。被告於事實審辯稱卷附監聽(
    ０五）0000000號電話與0000000000號電
    話，在九十二年十月二日通話之譯文內容，不確定是伊講的
    等語（第一審卷 (二)第四十八頁背面）。實情如何，攸關
    該電話監聽譯文之內容是否為上訴人與證人姚明政對話之認
    定，且非不得與該監聽錄音比對鑑定，原審未予調查釐清，
    論述明白，遽認該譯文係上訴人與姚明政電話對話之內容，
    而採為上訴人不利認定之證據，其審理亦有未盡云云。經查
    ：
  (一)檢察官於九十四年六月十三日，原審最後準備程序引用0000
    000000號電話，於九十二年十月二日與00-0000000號電話通
    聯譯文內容，被告乙○○當時之辯護人就此部分證據能力，
    並不爭執（詳原審卷(一)八四頁），況被告於本院上訴審亦承
    認與證人姚明政間有以上開電話進行通話（見本院上訴審卷
    第110頁)，因此本院認此部分通話譯文作成情形，應無虛偽
    已如上述，雖被告乙○○復於本院更一審否認該日通話之紀
    錄不能確定是伊講的云云，純係飾卸之詞，不足採信。
  (二)又海岸巡防總局中部地區巡防局對於被告所有之00000
    00000號於92年10月2日電話監聽紀錄，因係採現譯方
    式，未全程錄音，因此該監聽譯文未有錄音帶等情，並有海
    岸巡防總局中部地區巡防局95年11月8日函附本院足稽，惟
    經本院更一審於95年12月6日傳訊當時現譯人員甲○○到庭
    並供其閱覽譯文紀錄，甲○○亦證述該現場譯文係伊現場所
    紀錄且屬正確無誤等情在卷。證人甲○○證述如下：
    法官  問：92年10月2日你是否監聽電話，是否你翻譯？（
              提示92年警聲搜字第383號卷第42頁）
    甲○○答：是我翻譯的，我聽到什麼就記什麼。
    法官  問：你所翻譯92年10月2日3時55分09秒之譯文是否正
              確？（提示92年警聲搜字第383號卷第42頁並告
              以要旨）
    甲○○答：應該沒有錯，但是意思我不知道，我是當場聽到
              打上去的。
    法官  問：你們在監聽是否有錄音？
    甲○○答：錄音額滿前面就會自動刪掉。
    法官  問：你那時是否負責監聽0000000000號這支電話？
    甲○○答：對。
    辯護人問：你監聽翻譯文是否遂字遂句翻，還是有經過你做
              調整？
    甲○○答：是遂字遂句翻，但如果是很長的，我就會刪掉聊
              天。
    辯護人問：你是否只有負責監聽0000000000號這支電話？
    甲○○答：除了這支以外還有聽其他電話。
    辯護人問：你如何判斷交談對象是誰？
    甲○○答：我只是依據電話號碼去判斷而已，如果這支電話
              是女生打來我會註記是女性或某女。
    辯護人問：0000000000號這支電話接聽的人，是不是同一人
              ，你是否能判斷嗎？
    甲○○答：我是聽很久因為他有很特殊的海口音。
    如依證人甲○○於本院更一審如上之證述及證人姚明政屢證
    述確有於上開時日打電話給被告乙○○及被告乙○○亦曾坦
    承有與姚明政通電話以觀，本院認0000000000號電話，於九
    十二年十月二日與00-0000000號電話通聯譯文內容之紀錄，
    確係姚明政與被告乙○○通話無誤，此部分應堪認定，則被
    告乙○○再就此部分予以辯解無非欲做為脫罪之詞，併此
    明。
七、綜上各情，被告乙○○販賣第一級毒品海洛因犯行，事證明
    確，堪以認定。
八【連續犯修正前後比較】被告行為後，刑法第56條連續犯之
    規定，業於94年1月7日修正公布刪除，並於95年7月1日施行
    ，則被告之犯行，因行為後新法業已刪除連續犯之規定，此
    刪除雖非犯罪構成要件之變更，但顯已影響行為人刑罰之法
    律效果，自屬法律有變更，依新法第2條第1項規定，比較新
    、舊法結果，仍應適用較有利於被告之行為時法律即舊法論
    以連續犯（最高法院95年第8次刑事庭會議決議參照）。
九、核被告乙○○所為，係犯毒品危害防制條例第四條第一項販
    賣第一級毒品罪，被告先後多次販賣毒品行為，時間緊接，
    手法相同，顯係基於概括犯意反覆為之，為連續犯，應依刑
    法第五十六條規定，論以一罪。然被告所犯販賣第一級毒品
    罪，其法定刑為死刑或無期徒刑，依法均不得加重，其餘罰
    金刑部分，依法加重其刑，併此敘明。又被告販賣第一級毒
    品予證人姚明政部分，依卷存證據資料，如前所述，僅能認
    定被告販賣二次毒品予姚明政，然被告所犯販賣第一級毒品
    罪，法定刑為死刑或無期徒刑，以本件被告犯罪情節觀之，
    顯有情輕法重情事，本院認被告所為，有刑法第五十九條情
    形，爰依法減輕其刑。
十、關於販賣第一級毒品部分，原判決以被告，犯罪尚屬不能證
    明，因而諭知被告無罪，固非無見。惟依證人姚明政於偵查
    中供述及卷附被告所使用0000000000行動電話通聯紀錄觀之
    ，被告確有販賣第一級毒品犯行，原判決未予詳察，仔細勾
    稽，遽為被告無罪諭知，尚有未洽。檢察官上訴意旨，指摘
    及此，為有理由，應由本院將原判決關於販賣第一級毒品部
    分撤銷改判。爰審酌被告正值年輕力壯，不思以正途取財，
    反從事非法販毒工作，戕害國人身心健康至深且鉅，及被告
    品行暨犯罪手段、犯後態度等一切情狀，對被告量處有期徒
    刑十年，以資懲儆。扣案粉末經鑑定結果，確屬第一級毒品
    海洛因，應依毒品危害防制條第十八條第一項前段規，沒收
    銷燬。其餘扣案手機一支（0000000000號，三星
    T108式）、殘渣分裝袋五十個、分裝袋四大包，係被告所有
    ，為被告所供承，另被告販賣毒品所得，依證人姚明政於偵
    查中供稱，其係一、二個月，向被告購買一次，以最有利被
    告方式計算，即二個月購買一次，每次一千元，自九十二年
    七月起，至九十二年十月二日止，共計四個月，以二次計算
    ，每次一千元，合計為二千元，應併依毒品危害防制條例第
    十九條第一項規定，宣告沒收，販賣海洛因所得二千元如全
    部或一部不能沒收時，以其財產抵償之。又所沒收扣案手機
    壹支（0000000000號，三星T108式），如全部或
    一部不能沒收時，追徵其價額或以其財產抵償之。又被告否
    認查扣之磅秤一個非其所有，而係綽號「阿凱」所有，本院
    又無法證明該磅秤一個係屬於被告所有，因此本院認扣案之
    磅秤一個縱然曾由被告做為販賣第一級毒品海格因之用，因
    被告否認為其所有，則扣案之磅秤一個本院認無庸依毒品危
    害防制條例第十九條第一項規定予以宣告沒收。另其餘扣案
    玻璃吸管一支、注射針筒六支、葡萄糖廿九包、現金六千五
    百元、帳冊一本、吸管六支、橡皮管一條、小湯匙四支、毛
    刷二支、小夾子一支等物，被告雖供承亦屬其所有，然並無
    證據足證該等物品，係供被告販賣毒品所用，核與沒收要件
    不符，爰不併予宣告沒收，併此敘明。
、【最高法院95年9月7日發回意旨略以】：毒品危害防制條例
    第十九條所定「供犯罪所用」之物沒收之，以屬於被告所有
    ，始可沒收。被告雖於海岸巡防署雲林機動查緝隊調查時，
    被詢以：「你前述這些被查獲的東西（指扣押物品）是否都
    是你本人所有？」答稱：「都是我的沒錯」但旋又稱：「（
    扣案之）分裝袋是用來分裝每次施用毒品的數量，這樣比較
    不會走味，磅秤則是阿凱寄放在我這裡的……」等語（海岸
    巡防署中部地區巡防局偵查卷第九頁）；於第一審偵審中復
    否認扣案之磅秤係其所有，辯稱：「是阿凱寄放的」、「是
    藥頭阿凱的」；並稱（扣案）小湯匙是用來瓢東西用的，毛
    刷沒有什麼作用，小夾子是用葡萄糖用的，分裝袋是伊自己
    外出用的，一次不能零買等語（台灣雲林地方法院檢察署九
    十二年度偵字第四二九０號偵查卷第十三頁、第一審卷第五
    十頁背面），參酌被告確有施用第一級毒品之情形，上開物
    品是否均為上訴人所有，且均係供販賣第一級毒品海洛因所
    用之物，尚非無疑云云。此部分經查：
    上開物品即磅秤縱係向他人借用或係阿凱寄放屬實及曾由被
    告曾供販賣第一級毒品海格因所用，但無法證明屬被告所有
    ，則查扣之磅秤本院認不另宣告沒收。又殘渣分裝袋伍拾個
    、分裝袋肆大包等物，既屬被告所有，而依常理與經驗法則
    以觀，分裝袋應係被告平日供販賣第一級毒品海格因之用，
    況平常施用毒品又無須如此龐大之分裝袋，因此本院認殘渣
    分裝袋伍拾個、分裝袋肆大包等物既屬被告所有，且均係供
    販賣第一級毒品海格因所仍用之物，則扣案之分裝袋伍拾個
    、分裝袋肆大包亦應依毒品危害防制條例第十九條第一項規
    定沒收之亦如上述。又被告所供稱扣案之小湯匙是用來瓢東
    西用的，毛刷沒有什麼作用，小夾子是用葡萄糖用的等情，
    本院審酌應符常情，因此扣案之小湯匙、毛刷、小夾子亦無
    法證明係供販賣海洛因所用，此部分亦不另宣告沒收。
丁、無罪部分：
一、查公訴人起訴犯罪事實，認被告係自不詳時間至九十二年十
    月十四日止，販賣第一級毒品予證人姚明政等不特定人。然
    嗣於原審時，公訴檢察官已明確指出，姚明政係自九十二年
    七、八月間，向被告購買毒品，則本件被告犯罪時間，應係
    自九十二年七月起至九十二年十月十四日止。本件被告自九
    十二年七月至九十二年十月二日止，販賣第一級毒品予姚明
    政犯行，已據本院為有罪認定，如前所述。
二、茲被告自九十二年十月三日起至九十二年十月十四日止，被
    告販賣第一級毒品予姚明政部分，及被告自九十二年七月間
    起至九十二年十月十四日止，販賣第一級毒品予不特定人部
    分，仍屬本件起訴事實（此部分，均非原審判決範圍）。然
    該部分犯行，為被告所否認，而關於此部分犯行，卷附通聯
    紀錄係屬被告以外之人於審判外之書面證據，被告不同意作
    為證據，復查無其他證據資料，以資佐證，則本院尚無法形
    成有罪確切心證，自難僅憑該部分通聯紀錄，即遽認被告有
    該部分販賣第一級毒品犯行。是本院認該部分被告犯罪，尚
    屬不能證明。本應為被告無罪諭知，然公訴人認該部分與前
    開有罪部分，有連續犯裁判上一罪關係，爰不另為無罪諭知
    ，併此敘明。
據上論斷，應依刑事訴訟法第三百六十九條第一項前段、第三百
六十四條、第二百九十九條第一項前段，毒品危害防制條例第四
條第一項、第十八條第一項、第十九條第一項，刑法第十一條前
段、第五十六條（修正前）、第五十九條，判決如主文。
本案經檢察官李傳來到庭執行職務。
中    華    民    國    95    年   12     月    13    日
                  刑事第五庭  審判長法  官  楊明章
                                    法  官  戴勝利
                                    法  官  顏基典
以上正本證明與原本無異。
如不服本判決，應於收受本判決後十日內向本院提出上訴書狀。
其未敘述上訴理由者並得於提起上訴後十日內向本院補提理由書
狀（均須按他造當事人之人數附繕本）「切勿逕送上級法院」。
                                    書記官  呂嘉文
中    華    民    國    95    年    12    月    13    日
附錄法條：
毒品危害防制條例第四條第一項：
製造、運輸、販賣第一級毒品者，處死刑或無期徒刑；處無期徒
刑者，得併科新臺幣一千萬元以下罰金。


司法院資訊處製作；財團法人民間司法改革基金會備份。
